臺灣臺中地方法院刑事判決　
111年度金訴字第1182號
聲  請  人  臺灣臺中地方檢察署檢察官
被      告  陳柏融


                    （另案在法務部○○○○○○○○○○○執行中）
選任辯護人  林耿鋕律師（法扶律師）
上列被告因違反洗錢防制法等案件，經檢察官聲請簡易判決處刑
（111年度偵字第3377號、第5891號），本院認不宜逕以簡易判
決處刑（111年度中金簡字第84號），改依通常程序審理，判決
如下：
    主  文
本件公訴不受理。
    理  由
一、聲請簡易判決意旨係以：被告陳柏融能預見提供可儲值USDT
    等虛擬貨幣電子錢包帳戶予他人使用，可能幫助他人遂行詐
    欺取財犯行，竟仍基於幫助詐欺及幫助洗錢之不確定故意，
    於民國110年5月7日，委由真實姓名、年籍不詳綽號「小夏
    」之人，以網路連結英屬維京群島商幣託科技有限公司台灣
    分公司（下稱幣託台灣公司）之網站，以被告名義申請註冊
    為會員，並以被告所有合作金庫商業銀行淡水分行帳號0000
    000000000帳戶（下稱合庫帳戶）設為綁定帳戶，而向幣託
    台灣公司申辦為會員（ID：160848），使詐欺成員得以使用
    該Bito Pro幣託會員帳戶之電子錢包功能，進行相關虛擬貨
    幣交易。嗣詐欺成員取得前開幣託會員帳戶資料後，即與其
    同夥共同基於詐欺取財、一般洗錢犯意聯絡，詐欺如附表一
    「告訴人」欄所示之人，致使該等人誤信為真，因而陷於錯
    誤，以附表一所示方式繳費儲值至被告之幣託會員帳戶電子
    錢包內，詐騙成員再將電子錢包資金轉出至不明電子錢包而
    輾轉提領得手（各被害人、遭詐騙方式、匯款時間、金額，
    均詳如附表一所示；下稱甲案）。因認被告上揭所為，係涉
    犯刑法第30條第1項、第339條第1項之幫助詐欺取財、刑法
    第30條第1項、洗錢防制法第14條第1項之幫助一般洗錢罪嫌
    等語。
二、按檢察官聲請以簡易判決處刑之案件，經法院認為有於審理
    後，認應為不受理判決之諭知者，應適用通常程序審判之，
    刑事訴訟法第451條之1第4項第3款、第452條分別定有明文
    。次按案件有下列情形之一者，應諭知不受理之判決：二、
    已經提起公訴或自訴之案件，在同一法院重行起訴者；第16
    1條第4項、第302條至第304條之判決，得不經言詞辯論為之
    ，刑事訴訟法第303條第2款、第307條亦分別定有明文。次
    按一事不再理為刑事訴訟法上一大原則，對同一被告之一個
    犯罪事實，祇有一個刑罰權，不容重複裁判，故檢察官就同
    一被告之同一犯罪事實，無論其為先後兩次在同一法院起訴
    ，或在一個起訴書內重複追訴，法院均應依刑事訴訟法第30
    3條第2款就重行起訴部分諭知不受理之判決；所稱同一案件
    應包括實質上一罪與裁判上一罪（最高法院108年度台非字
    第17號判決意旨參照）。所謂同一案件，係指被告相同，犯
    罪事實亦相同者，包括事實上一罪、法律上一罪之實質上一
    罪（如接續犯、繼續犯、集合犯、結合犯、吸收犯、加重結
    果犯等屬之）及裁判上一罪（如想像競合犯）（最高法院10
    9年度台上字第5607號判決意旨參照）。
三、經查：
  ㈠查被告可預見提供金融帳戶予他人使用，可能幫助他人遂行
    詐欺取財之犯罪目的，且可能用於收取贓款及掩飾正犯身分
    ，以逃避檢警查緝，竟仍以縱有他人以其金融帳戶實施詐欺
    取財、洗錢犯行，亦不違背其本意之幫助詐欺、幫助洗錢之
    犯意，於110年5月間某日，將其申設之合庫帳戶及國民身分
    證正反面照片等個人資料，以通訊軟體LINE傳送予姓名、年
    籍不詳之人，該人於取得前開銀行帳戶資料後，於110年5月
    7日，以被告名義申請註冊為會員，以被告所有合庫帳戶設
    為綁定帳戶，而向幣託台灣公司申辦為會員（ID：160848）
    ，使詐欺成員得以使用該Bito Pro幣託會員帳戶之電子錢包
    功能，進行相關虛擬貨幣交易。嗣該人取得幣託會員帳戶資
    料後，即與其同夥共同基於詐欺取財、一般洗錢犯意聯絡，
    詐欺如附表二「告訴人」欄所示之人，致使該等人誤信為真
    ，因而陷於錯誤，以附表二所示方式繳費儲值至被告之幣託
    會員帳戶電子錢包內，詐騙成員再將電子錢包資金轉出至不
    明電子錢包而輾轉提領得手（各被害人、遭詐騙方式、匯款
    時間、金額，均詳如附表二所示）乙節，業經臺灣臺中地方
    檢察署（下稱臺中地檢署）檢察官以110年度偵字第34660號
    、111年度偵字第5894號、第6818號提起公訴，並於111年3
    月11日繫屬於本院以111年度金訴字第386號分案審理（下稱
    乙案），有臺中地檢署111年3月11日中檢謀金（止）110偵3
    4660字第1119025980號函、前案起訴書、臺灣高等法院被告
    前案紀錄表各1份附卷可稽（見本院金訴字卷第17至35頁）
    。
  ㈡經查，被告於甲案即理由欄所提供帳戶時間、帳戶資料、申
    設幣託會員帳戶電子錢包，核與被告於乙案提供帳戶時間相
    近、提供之金融帳戶及申設上開電子錢包相同，且甲、乙案
    之告訴人受詐騙而匯款之時間接近，足見被告係以一提供合
    庫帳戶之幫助行為，使詐欺者得以遂行多次詐欺取財、一般
    洗錢犯行；又甲案即如附表一所示告訴人蔡炎岩、鄭子玟，
    與乙案即如附表二所示告訴人陳秀華、邱瑾禎雖不相同，惟
    被告係以一提供合庫帳戶資料之幫助行為，使詐欺者得以詐
    欺如上開告訴人並從事一般洗錢行為，乃一幫助行為而犯數
    罪名之想像競合犯，是甲案與乙案屬裁判上一罪之同一案件
    。惟臺中地檢署檢察官就甲案部分，以111年度偵字第3377
    號、第5891號向本院聲請簡易判決處刑，並於111年4月6日
    以111年度中金簡字第84號繫屬本院等情，有臺中地檢署111
    年4月6日中檢謀謹（力）111偵3377字第1119035217號函、
    臺灣高等法院被告前案紀錄表各1份附卷可憑（見本院中金
    檢字卷第7頁、本院金訴字卷第27至35頁），是甲案部分顯
    係就已經提起公訴之同一案件重行起訴，揆諸前開說明，本
    院就後繫屬之甲案部分，依法應為不受理判決。
  ㈢從而，檢察官就甲案部分聲請簡易判決處刑，乃對於同一案
    件重行起訴，依法應為不受理判決，揆諸上開說明，本案顯
    不合刑事訴訟法第449條所定得以簡易判決處刑之案件，應
    由本院改依通常程序審理，爰不經言詞辯論，逕為諭知不受
    理之判決。
  ㈣退併辦部分：臺中地檢署檢察官以111年度偵字第16664號移
    送併辦被告涉犯幫助詐欺取財及幫助一般洗錢案件，因本案
    為不受理之諭知，故前揭移送併辦部分與本案即無裁判上一
    罪之審判不可分關係，應退回由檢察官另行處理，附此敘明
    。
據上論斷，應依刑事訴訟第452條、第303條第2款、第307條，判
決如主文。
中　　華　　民　　國　　111 　年　　7 　　月　　6 　　日
                  刑事第五庭  審判長法  官  唐中興
                                    法  官  黃龍忠
                                    法  官  李怡真
以上正本證明與原本無異。
如不服本判決應於收受送達後20日內向本院提出上訴書狀，並應
敘述具體理由；其未敘述上訴之理由者，應於上訴期間屆滿後20
日內向本院補提理由書（均須按他造當事人之人數附繕本）「切
勿逕送上級法院」。
告訴人或被害人如不服判決，應備理由具狀向檢察官請求上訴，
上訴期間之計算，以檢察官收受判決正本之日起算。
　　　　                            書記官  林怡君
中　　華　　民　　國　　111 　年　　7 　　月　　7 　　日
附表一：（時間：民國；金額：新臺幣）
編號 告訴人 詐騙之時間及方法 繳費時間 繳費金額  1 蔡炎岩 詐欺成員於110年7月19日，以電話聯絡蔡炎岩，佯為蔡炎岩朋友蔡名雄，並謊稱：欲借款應急云云，使蔡炎岩誤信為真，因而陷於錯誤，依指示於同日12時26分許，匯款5萬元至陳沛宜（所涉詐欺罪嫌部分，由檢察官另案偵辦）所有臺中商業銀行帳號000000000000號帳戶內，再由陳沛宜前往全家超商操作FamiPort代碼繳費（第二段條碼00LDZ00000000000、00LDZ00000000000），將其中4萬元加值至幣託台灣公司所屬被告會員帳戶電子錢包中。 110年7月19日 12時45分許 2萬元    110年7月19日 13時48分許 2萬元 2 鄭子玟 詐欺成員於110年7月8日於「YES借錢網」網站虛偽登載提供借款等情，經鄭子玟於該網站留下聯絡方式後，詐欺成員遂以通訊軟體LINE訊息與鄭子玟聯絡，並佯稱：須先收取費用云云，使鄭子玟誤信為真，因而陷於錯誤，前往全家超商操作FamiPort代碼繳費（第二段條碼00LDZ00000000000、00LDZ00000000000、00LDZ00000000000），而加值至幣託台灣公司所屬被告會員帳戶電子錢包中。 110年7月12日 14時8分許 4,200元    110年7月12日 15時21分許 2萬元    110年7月12日 15時39分許 2萬元 
附表二：（時間：民國；金額：新臺幣）
編號 告訴人 詐騙之時間及方法 轉帳時間 繳費金額 1 陳秀華 陳秀華於110年7月16日19時36分許，於臉書瀏覽到友人「游千慧」刊登販售蘋果廠牌手機之貼文後，依照該貼文所留下之聯絡方式，以通訊軟體LINE與暱稱「沁」之人連繫，暱稱「沁」佯稱：可再訂購石墨色之蘋果廠牌IPhone12 PRO MAX款之手機云云，致陳秀華誤信為真，因而陷於錯誤，前往全家超商操作FamiPort代碼繳費（第二段條碼00LDZ00000000000），而加值至幣託台灣公司所屬被告會員帳戶電子錢包中。 110年7月16日20時11分許  1萬5,000元  2 邱瑾禎  邱瑾禎於110年7月16日20時50分許，於臉書見閱暱稱「Ya-ju Yang」之人刊登販售以1萬元價格販售IPhone12 、128G、6.1吋手機之貼文，依照該貼文所留之聯絡方式，以通訊軟體LINE與暱稱「多寶通訊-李沁寧」之人連繫，暱稱「多寶通訊-李沁寧」佯稱：可販售前述手機云云，致邱瑾禎誤信為真，因而陷於錯誤，前往全家超商操作FamiPort代碼繳費（第二段條碼00LDZ00000000000），而加值至幣託台灣公司所屬被告會員帳戶電子錢包中。 110年7月16日21時50分許  1萬元